【裁判字號】    89,易,460
【裁判日期】    890429
【裁判案由】    竊盜
【裁判全文】
臺灣士林地方法院刑事判決                          八十九年度易字第四六○號
    公  訴  人  臺灣士林地方法院檢察署檢察官
    被      告  甲○○
    輔  佐  人
    即被告之母  丙○○
右列被告因竊盜案件，經檢察官提起公訴（八十九年度偵字第二九一六號），本院判
決如左：
    主  文
甲○○竊盜，累犯，處有期徒刑月，並於刑之執行完畢或赦免後，令入相當處所，
施以監護貳年。
    事  實
一、甲○○於民國五十九年十一月十五日出生時有嚴重之發紺缺氧現象，為早產兒，
    其發展較同年齡之孩子慢，日常生活雖可自理，但仍須家人監督；其語言理解能
    力差，語言表達亦有其侷限性，思考內容貧乏，有數字概念，但幾乎無計算能力
    ，知道錢能買東西，東西可以換取金錢，但無物權概念，對於日常之現實判斷力
    亦不佳，為「智能不足，中度」之精神耗弱之人，有多次竊盜前科，其於八十六
    年間所犯竊盜罪，曾為臺灣臺北地方法院判處有期徒刑一月十五日，於八十六年
    十月二十三日執行完畢，又於八十七年間再犯竊盜罪，經臺灣高等法院判處有期
    徒刑四月，並於刑之執行完畢或赦免後，令入相當處所，施以監護二年，有期徒
    刑部分已於八十八年七月十五日執行完畢，施以監護部分則尚在執行中。甲○○
    猶不知警惕，竟意圖為自己不法所有，於精神耗弱狀態下，於八十九年三月九日
    中午十二時三十分許，無故侵入臺北市○○○路○段六一巷三弄十四號一樓乙○
    ○住處（侵入住宅部分未據告訴），趁四下無人注意之際，竊取該址客廳內之新
    臺幣六百八十一元得手，並至二樓臥室內翻動皮包搜尋財物，適為在家之乙○○
    發現，報警當場逮獲甲○○。
二、案經臺北市政府警察局南港分局報請臺灣士林地方法院檢察署檢察官偵查起訴。
    理  由
一、右揭事實，業據被告甲○○於警訊、偵查及本院審理中坦承不諱，核與被害人乙
    ○○於警訊中陳述之情節相符，復有贓物認領保管收據一紙在卷可稽，足徵被告
    自白內容與事實相符，本件事證已臻明確，被告犯行洵堪認定，應依法論科。
二、核被告所為，係犯刑法第三百二十條第一項之竊盜罪。其前曾於八十六年間因犯
    竊盜罪，經臺灣臺北地方法院判處有期徒刑一月十五日，於八十六年十月二十三
    日執行完畢，此為被告所供承，復有臺灣高等法院檢察署刑案紀錄簡覆表、臺灣
    士林地方法院檢察署前科資料個案查詢表各一份存卷可按，其受有期徒刑之執行
    完畢後五年以內再犯本件有期徒刑以上之罪，係屬累犯，應依法加重其刑。又刑
    法上之心神喪失與精神耗弱，應依行為時精神障礙程度之強弱而定，如行為時之
    精神，對外界事務全然缺乏知覺理會及判斷作用而無自由決定意思之能力者，為
    心神喪失；如此項能力，並非完全喪失，僅較普通人之平均程度顯然減退者，則
    為精神耗弱，最高法院所著二十六年度渝上字第二三七號判例意旨可資參照。查
    被告甲○○為早產兒，出生時有嚴重之發紺缺現象，其發展較同年齡之孩子慢，
    至五、六歲才會開口叫「爸」、「媽」，其目前日常生活雖可自理，但仍須家人
    監督；其語言理解能力差，語言表達亦有其侷限性，思考內容貧乏，有數字概念
    ，但幾乎無計算能力，知道錢能買東西，東西可以換取金錢，但在測試中無法分
    辨「他人的」與「自己的」、「經他人許可」或「未經他人許可」有何不同，無
    物權概念；其對於竊盜、被捕、審判、服刑等因果關係亦無概念；其對於日常之
    現實判斷力亦不佳；其長期、短期記憶有著明顯缺損，臨床診斷為「智能不足，
    中度」，有本院另案委託鑑定所得之臺北市立陽明醫院八十七年十月七日（八七
    ）陽醫精字第六七八○號函所附被告之精神鑑定報告書在卷足憑。又被告雖於本
    院訊問中對於犯案當時如何進入他人住處、於一、二樓竊取財物之情形均記憶甚
    明，就一般事實之認識能力與常人相差不遠，其陳述、對答雖略有遲緩情形，精
    神狀況較常人有異，惟其對外界事務並非全然缺乏知覺理會作用，對前案執行情
    形亦有所了解，當未至心神喪失程度。然被告之精神既較常人有異，應認其於行
    為時之精神狀態應已達耗弱之程度，應依刑法第十九條第二項規定減輕其刑。並
    依刑法第七十一條第一項之規定，就前開各項加重減輕事由，先加後減之。爰審
    酌被告因中度智障而缺乏自制力、其犯罪之目的、手段、及其精神狀態、所生危
    害，暨其犯後坦承不諱，態度良好等一切情狀，量處如主文所示之刑。又審酌前
    揭鑑定報告書意旨，建議被告應至特殊教育機構或精神科接受治療，且被告之行
    為對社會治安隨時有不可預料之危險，爰併依法諭知令入相當處所，施以監護二
    年，期依保安處分執行法第四十六條、第四十七條規定送往精神病醫院或其他醫
    療團體，予以適當之治療及監視其行動，以資兼顧。另被告犯罪時之精神狀態為
    精神耗弱，並已諭知令入相當處所施以監護，當無再宣告強制工作之必要，附此
    敘明。
據上論斷，應依刑事訴訟法第二百九十九條第一項前段，刑法第三百二十條第一項、
第四十七條、第十九條第二項、第八十七條第二項、第三項，判決如主文。
本案經檢察官黃惠玲到庭執行職務。
中     華     民     國八十九     年     四     月      二十九     日
                                  臺灣士林地方法院刑事第一庭
                                      法  官  彭  幸  鳴
右正本證明與原本無異。
如不服本判決，應於判決送達後十日內，向本院提出上訴狀。
                                      書記官  郭  玲  華
中     華     民     國     八十九     年     四     月      二十九     日
附錄本案論罪科刑法條：
刑法第三百二十條第一項
意圖為自己或第三人不法之所有，而竊取他人之動產者，為竊盜罪，處五年以下有期
徒刑、拘役或五百元以下罰金。
保安處分執行法第四十六條：
因心神喪失或精神粍弱或瘖啞之人，而受監護處分者，檢察官應按其情形指定精神病
院、醫院、慈善團體及其最近親屬或其他適當處所。
保安處分執行法第四十七條：
受執行監護之精神病院、醫院，對於因心神喪失或精神耗弱而受監護處分者，應分別
情形，注意治療及監視其行動。


司法院資訊處製作；財團法人民間司法改革基金會備份。
